臺灣高等法院臺南分院刑事裁定
110年度毒抗字第154號
抗  告  人
即  被  告  張志勇


上列抗告人因聲請觀察勒戒案件，不服臺灣嘉義地方法院中華民
國110年2月9日裁定（110年度毒聲字第72號）提起抗告，本院裁
定如下：
    主  文
抗告駁回。
    理  由
一、按犯毒品危害防制條例第10條施用第一級、第二級毒品罪者
    ，檢察官應聲請法院裁定，或少年法院（地方法院少年法庭
    ）應先裁定，令被告或少年入勒戒處所觀察、勒戒，其期間
    不得逾2月。依前項規定為觀察、勒戒或強制戒治執行完畢
    釋放後，3年後再犯第10條之罪者，適用本條前2項之規定。
    毒品危害防制條例第20條第1項、第3項定有明文。又109年1
    月15日修正公布、同年7月15日施行之毒品危害防制條例第2
    0條第3項規定，犯第10條之罪於觀察、勒戒或強制戒治執行
    完畢釋放後，3年後再犯第10條之罪者，適用本條前2項之規
    定。上開所謂「3年後再犯」，只要本次再犯（不論修正施
    行前、後）距最近1次觀察、勒戒或強制戒治執行完畢釋放
    ，已逾3年者，即該當之，不因其間有無犯第10條之罪經起
    訴、判刑或執行而受影響（最高法院109年台上大字第3826
    號刑事裁定意旨參照）。
二、查被告甲○○基於施用第二級毒品之犯意，於民國109年11月3
    0日12時許，在嘉義縣竹崎鄉復金村水底寮附近，以玻璃燒
    烤方式施用第二級毒品甲基安非他命1次之事實，業據被告
    自白不諱，其尿液檢驗結果，亦呈甲基安非他命陽性反應，
    有代號與真實姓名與編號對照表及立人醫事檢驗所濫用藥物
    檢驗報告可稽。又被告於本件施用甲基安非他命犯行回溯3
    年內，並未有因其他施用毒品犯行遭執行觀察、勒戒出所或
    施以戒治後出監之情形，有臺灣高等法院被告前案紀錄在卷
    可查，原審以被告施用毒品犯行明確，且本次犯行距離最近
    1次因施用毒品經觀察勒戒出所或強制戒治出監之時間，已
    逾3年，依前揭規定，裁定令入勒戒處所觀察、勒戒，認事
    用法無誤。
三、抗告意旨略以：被告係家中唯一經濟支柱，且尚有年幼子女
    待扶養，若遭觀察勒戒，家中水果將無人看顧，家庭經濟頓
    失所依。檢察官未衡量抗告人家庭狀況，於聲請人陳述意見
    機會，即聲請觀察勒戒，未讓被告戒癮治療，實欠妥當云云
    。惟查：
　㈠檢察官就「初犯」或「3年後再犯」施用毒品者，原則上應
    依毒品危害防制條例第20條第1項、第23條第2項規定聲請法
    院裁定令入勒戒處所觀察、勒戒，例外於參酌刑法第57條所
    列事項及公共利益之維護，認以緩起訴為適當時，始得例外
    為命完成戒癮治療之緩起訴處分，毒品危害防制條例第24條
    第1項定有明文。且依「毒品戒癮治療實施辦法及完成治療
    認定標準」第6條：「檢察官為緩起訴處分前，應得參加戒
    癮治療被告之同意，並向其說明完成戒癮治療應遵守事項後
    ，指定其前往治療機構參加戒癮治療」；「未滿20歲之被告
    ，並應得其法定代理人之同意。」之規定可知，受戒癮治療
    者必須自行前往治療機構接受戒癮治療並遵守一定事項，一
    旦違反，其緩起訴處分即有可能遭到撤銷，並由檢察官依法
    追訴。故如檢察官欲依毒品危害防制條例第24條規定，以緩
    起訴方式替代觀察、勒戒時，自應詢問行為人是否同意接受
    戒癮治療。是緩起訴之戒癮治療，應屬法律賦予檢察官偵查
    裁量結果之作為，不得認為係施用毒品者所享有之權利。而
    是否給予施用毒品者為附命完成戒癮之緩起訴處分，既屬檢
    察官之職權，自非法院所得介入審酌。
  ㈡本件檢察官曾傳訊被告，被告當庭表示希望考量其家庭狀況
    緩起訴之旨，並無其抗告意旨所稱檢察官未予其陳述意見機
    會之情事，且未考量其家庭狀況即聲請觀察勒戒之情事。故
    本件被告施用毒品犯行，既經檢察官本於職權聲請裁定觀察
    、勒戒，未採緩起訴處分附命完成戒癮治療之例外程序，於
    法無違，原審據以裁定令入勒戒處所觀察、勒戒，自無不合
    。被告以前揭情由抗告請求免予觀察、勒戒，改以戒癮治療
    代之，核均係其個人或家庭事由，無從以此即認原審裁定令
    入勒戒處所觀察、勒戒有違法或不當之處，其抗告為無理由
    ，應予駁回。
據上論斷，依刑事訴訟法第412條，裁定如主文。
中　　華　　民　　國　　110 　年　　3 　　月　　10　　日
                  刑事第六庭    審判長法　官  張瑛宗
                                      法　官  李秋瑩
                                      法　官  林坤志
以上正本證明與原本無異。
不得再抗告。
　　　　　　　　　　　　　　　　　　　書記官  凌昇裕
中　　華　　民　　國　　110 　年　　3 　　月　　10　　日